臺灣苗栗地方法院民事小額判決　　　　 96年度苗小字第306號
原　　　告　乙○○○
　　　　　　　　　　　　0樓之.
訴訟代理人　丙○○
　　　　　　　　　　　　0樓
被　　　告　甲○○
　　　　　　　　　　　　6號
上列當事人間請求侵權行為損害賠償事件，本院於民國96年4 月
27日言詞辯論終結，判決如下：
    主  文
被告應給付原告新臺幣貳萬捌仟貳佰玖拾伍元，及自民國九十六
年三月三十日起至清償日止，按週年利率百分之五計算之利息。
原告其餘之訴駁回。
訴訟費用新臺幣壹仟元，由被告負擔十分之五；餘由原告負擔。
本判決原告勝訴部分得假執行。
    事實及理由
壹、程序方面：
一、被告經合法通知，未於言詞辯論期日到場，核無民事訴訟法
    第386 條各款所列情形，爰依原告之聲請，由其一造辯論而
    為判決。
二、訴狀送達後，原告不得將原訴變更或追加他訴，但請求之基
    礎事實同一者，不在此限，民事訴訟法第255 條第1 項第 2
    款定有明文。本件原以駕駛人賴偉任為原告提起本件訴訟，
    嗣變更以受損車輛之所有人乙○○○為原告，核其先後請求
    之基礎事實同一，與上開法條規定相符，應予准許。
三、訴狀送達後，原告不得將原訴變更或追加他訴，但擴張或減
    縮應受判決事項之聲明者，不在此限，民事訴訟法第255 條
    第1 項第3 款定有明文。本件原告原訴之聲明係請求被告應
    給付新臺幣（下同）67,210元，及自起訴狀繕本送達被告翌
    日起至清償日止，按週年利率5%計算之利息，嗣變更為請求
    被告應給付57,050元，及同上之利息，核屬減縮應受判決事
    項之聲明，與上開法條規定相符，亦應准許。
貳、實體方面：
一、原告起訴主張：
  (一)被告於民國95年2 月1 日凌晨1 時15分許，飲酒後明知無法
    安全駕駛動力交通工具，亦明知其汽車駕駛執照已遭吊銷，
    竟仍無照駕駛車牌號碼6820-LQ 號自用小客車，沿福爾摩沙
    高速公路（即國道3 號）由苑裡往苗栗市即南往北方向行駛
    ，而於北上132 公里處時，疏未注意車前狀況，逕自外側車
    道切入中線車道，因而撞及在中線車道行駛之訴外人管培信
    所駕駛之車牌號碼DJ-6706 號自用小客車，致該車翻覆而碰
    撞行經內側車道之由訴外人賴偉任所駕駛原告所有之車牌號
    碼DY-8820 號自用小客車（下稱系爭車輛），造成系爭車輛
    受損，而受有修理費49,250元、拖吊費7,800 元，合計57,0
    50元之損害。爰依侵權行為之法律關係，請求被告賠償如訴
    之聲明所示之金額及利息等語。
  (二)並聲明：被告應給付原告57,050元，及自起訴狀繕本送達被
    告翌日起至清償日止，按週年利率5%計算之利息。
二、被告未於言詞辯論期日到場，亦未提出書狀作何聲明或陳述
    。
三、原告主張前揭被告肇事之事實，業據其提出本院95年度苗交
    簡字第177 號刑事簡易判決及國道公路警察局道路交通事故
    當事人登記聯單為證（見卷第5 至10頁），並經本院依職權
    調取本院95年度苗交簡字第177 號卷宗（含臺灣苗栗地方法
    院檢察署95年度偵字第993 、1574號卷）核明屬實，自堪信
    為真實。
四、按汽車在行駛途中，不得驟然或任意變換車道，如欲超越前
    車或變換車道時，應先顯示方向燈告知前後車輛，並保持安
    全距離及間隔，方得超越或變換車道，高速公路及快速公路
    交通管制規則第11條定有明文。因故意或過失，不法侵害他
    人之權利者，負損害賠償責任。汽車、機車或其他非依軌道
    行駛之動力車輛，在使用中加損害於他人者，駕駛人應賠償
    因此所生之損害，民法第184 條第1 項前段、第191 條之 2
    前段亦有明定。本件被告駕車行駛於國道3 號高速公路外側
    車道，因飲酒後精神渙散，致未注意中線車道尚有行駛中之
    車輛，竟任意變換車道由外側車道切入中線車道，因而撞及
    在中線車道行駛之由管培信所駕駛之車牌號碼DJ-6706 號自
    用小客車，致該車翻覆而碰撞行經內側車道之由賴偉任所駕
    駛之原告所有系爭車輛，而受有損壞，顯已違反前揭高速公
    路及快速公路交通管制規則第11條之規定，被告就本件事故
    之發生，自屬有過失，且應負全部過失責任。從而被告就系
    爭車輛之損害應負損害賠償之責，堪可認定。
五、次按，不法毀損他人之物者，被害人得請求賠償其物因毀損
    所減少之價額，民法第196 條定有明文。請求賠償物被毀損
    所減少之價值，得以修復費用為估定標準，但以必要者為限
    ，例如修理材料費以新品換舊品應予折舊（參照最高法院77
    年第9 次民事庭會議決議）。本件原告所有系爭車輛，因前
    述事故受損經送修，計支出修理費49,250元（其中零件費31
    ,950 元 、工資17,300元）、拖吊費7,800 元，合計57,050
    元，業據其提出道路援助服務三聯單、估價單、行遍天下服
    務簽認單在卷為憑（見卷第11、13、15頁），自堪採信。參
    以系爭車輛出廠年份係西元1999年12月（即民國88年12月，
    未載日以15日計），有汽車行車執照在卷可稽（見卷第34頁
    ），至事故發生即受損之95年2 月1 日止，已使用6 年1 月
    又18日，依上開說明，零件材料費31,950元部分應予折舊，
    方屬公允。又依營利事業所得稅查核準則第95條第8 項規定
    ：「固定資產提列折舊採用定率遞減法者，以1 年為計算單
    位，其使用期間未滿1 年者，按實際使用之月數相當於全年
    之比例計算之，不滿1 月者，以1 月計」，依此方法計算結
    果，系爭車輛實際使用年數應以6 年2 月計。而依行政院所
    頒「固定資產耐用年數表」及「固定資產折舊率表」規定，
    自用小客車耐用年數為5 年，依定率遞減法每年折舊369/10
    00計算，則原告請求之零件材料費，依上開標準計算之折舊
    額已逾原額之9/10。按採定率遞減法者，其最後1 年之折舊
    額，加歷年折舊累計額，其總和不得超過該資產成本原額之
    9/10，爰依9/10計算其折舊額，據此上開零件材料費之折舊
    額為28,755元（31,950x9/10= 28,755） ，扣除上開折舊額
    後，原告所得請求之零件材料費為3,195 元（31,950-28,75
    5=3,195） ，加上工資17,300元，再加上拖吊費7,800 元，
    合計為28,295元。是原告請求上開數額之損害賠償，為有理
    由。
六、從而，原告依侵權行為之法律關係，訴請被告給付28,295元
    ，及自起訴狀繕本送達被告翌日即96年3 月30日起至清償日
    止，按週年利率5%計算之法定遲延利息，為有理由，應予准
    許；其逾此部分之請求，即屬無據，應予駁回。
七、本件係訴訟標的金額在100,000 元以下之民事小額訴訟，本
    院為被告敗訴判決部分，應依民事訴訟法第436 條之20規定
    ，依職權宣告假執行。
八、訴訟費用負擔之依據：民事訴訟法第436 條之23、第436 條
    第2 項、第79條前段。
中　　華　　民　　國　　96　　年　　5 　　月　　15　　日
                    苗栗簡易庭法  官  黃佩韻
以上正本係照原本作成。
如不服本判決，應於送達後20日內，以判決違背法令為理由，向
本院提出上訴狀並表明上訴理由（上訴理由應表明一、原判決所
違背之法令及其具體內容；二、依訴訟資料可認為原判決有違背
法令之具體事實），如於本判決宣示後送達前提起上訴者，應於
判決送達後20日內補提上訴理由書（須附繕本）。
                              書記官  蔡健忠
中　　華　　民　　國　　96　　年　　5 　　月　　15　　日
